【裁判字號】    97,交聲,10
【裁判日期】    970526
【裁判案由】    聲明異議
【裁判全文】
臺灣高雄地方法院交通事件裁定          97年度交聲字第10號
原處分機關  高雄市政府交通局
異  議  人
即受處分人  甲○○
上列異議人即受處分人因違反道路交通管理處罰條例案件，對於
高雄市政府交通局96年12月17日所為之處分（原處分案號：高市
交裁字第裁32-B00000000號），聲明異議，本院裁定如下：
    主  文
原處分撤銷。
甲○○不罰。
    理  由
一、原處分機關高雄市政府交通局處分意旨略以：異議人即受處
    分人（下稱異議人）甲○○，於民國96年11月12日18時20分
    許，駕駛車號8069-LU 自用一般小客車，行經高雄市○○路
    西向東與富民路口處，適呂群誼騎乘車號ZLP-927 號輕型機
    車，自高雄市○○路南往北右轉至裕誠路，兩車發生擦撞，
    致呂群誼人車倒地受傷，因認異議人有「汽車駕駛人駕駛汽
    車肇事致人受傷而逃逸」之違規行為，經高雄市政府警察局
    左營分局新莊派出所警員，以其違反道路交通管理處罰條例
    第62條第4 項規定，開單舉發。異議人於期限內到案陳述，
    原處分機關遂於96年12月17日以高市交裁字第裁32-B000000
    00號違反道路交通管理事件裁決書，裁處異議人違反道路交
    通管理處罰條例第62條第4 項規定，罰鍰新臺幣（下同）6
    千元並吊銷駕駛執照，1 年內禁考等語。
二、異議人聲明異議意旨略以：異議人於本件交通事故發生時，
    並未察覺任何異狀，不知發生擦撞，擦撞當時異議人並無聽
    到撞擊聲，且擦撞後異議人所駕駛之車輛並無加速或減速之
    情形，而是以一般速度正常駕駛，且本件車禍係在異議人駕
    車行進間發生，擦撞位置在右後車門，而非正面或側面之猛
    烈撞擊，異議人主觀上並無肇事逃逸之故意，爰聲明異議請
    求撤銷原處分等語。
三、按道路交通管理處罰條例第62條第3 項前段、第4 項前段及
    第67條第3 項固規定：「汽車駕駛人駕駛汽車肇事致人受傷
    或死亡者，應即採取救護措施及依規定處置，並通知警察機
    關處理，不得任意移動肇事汽車及現場痕跡證據，違反者處
    新臺幣3 千元以上9 千元以下罰鍰。」、「前項駕駛人肇事
    致人受傷而逃逸者，吊銷其駕駛執照」及「汽車駕駛人，曾
    依本條例其他各條規定吊銷駕駛執照者，1 年內不得考領駕
    駛執照。」，然行政罰法第7 條第1 項業已明文：「違反行
    政法上義務之行為非出於故意或過失者，不予處罰。」，前
    開道路交通管理處罰條例處罰規定，並未處罰過失，故必以
    受處分人有肇事逃逸之故意，始得歸責；詳言之，受處分人
    除客觀上有逃逸之行為外，尚須對其肇事致人受傷之事實有
    認識，及決意逃逸之故意，始足當之。查異議人於上開時、
    地駕車肇事，並致呂群誼受傷之事實，業經本院調閱臺灣高
    雄地方法院檢察署96年度偵字第34922 號偵查卷查核屬實，
    並有高雄市政府警察局左營分局製作之道路交通事故現場圖
    、道路交通事故調查表(一)、(二)、高雄市政府警察局交通大隊
    交通事故談話紀錄表及異議人駕駛之8069-LU 號汽車之照片
    等資料附於該偵查卷內可稽，是異議人確有於上開時、地駕
    車肇事之事實，應堪認定。惟異議人堅決否認有何肇事逃逸
    之犯行，辯稱：當時伊不知發生車禍，是警察事後通知伊到
    案後始知悉等語，而依該案卷內所附異議人駕駛之車號8069
    - LU號自小客車照片觀之，該車因擦撞造成之撞擊點係在右
    後車門下方底部之保護飾條上，擦痕並不明顯，擦撞之力道
    與造成之聲響應屬輕微，且易與路面聲音混淆。故檢察官採
    信異議人前開所辯，認定難認異議人主觀上有肇事逃逸之犯
    意，復因查無其他積極事證足認異議人有何肇事逃逸犯行，
    而為不起訴處分，有臺灣高雄地方法院檢察署97年3 月21日
    96年度偵字第34922 號不起訴處分書1 份附卷可按，堪認異
    議人於肇事當時離開肇事現場，係因其未察覺已肇事，而非
    肇事後故意逃逸；且原處分機關亦未提出其他積極證據供本
    院審酌，本院亦查無其他具體事證足資證明異議人確有肇事
    逃逸之違規情事。從而，異議人主觀上既無肇事逃逸之故意
    ，則不能逕以肇事逃逸罪責相繩；原處分機關未察，遽依道
    路交通管理處罰條例第62條第4 項規定，裁處受處分人罰鍰
    6 元，並吊銷駕駛執照，1 年內禁考，容有未洽。本件異議
    為有理由，爰依法撤銷原處分，併諭知不罰。
據上論斷，依道路交通案件處理法第20條前段，裁定如主文。
中    華    民    國    97    年    5     月    26    日
                    交通法庭    法  官  曾鈴
以上正本證明與原本無異。
如不服本裁定，應於收受送達後5 日內向本院提出抗告狀。
中    華    民    國    97    年    6     月     2    日
                                書記官  曾秀鳳


司法院資訊處製作；財團法人民間司法改革基金會備份。
